臺灣高等法院臺南分院刑事判決　　　　　　　九十一年度上易字第七九四號　　Ｃ
　　　上　訴　人　臺灣台南地方法院檢察署檢察官
　　　被　　　告　丙　○　○
右上訴人因被告妨害公務等案件，不服臺灣台南地方法院九十一年度易字第三四九號
中華民國九十年五月三十一日第一審判決（起訴案號：臺灣台南地方法院檢察署九十
年度偵字第一四一八一號），提起上訴，本院判決如左：
      主      文
原判決撤銷。
丙○○對於公務員依法執行職務時，當場侮辱，處拘役伍拾日，如易科罰金，以參佰
元折算壹日。
      事      實
一、丙○○為第五屆立法委員選舉台南縣選區之候選人，於民國九十年十月三日上午
    十時，因質疑台南縣永康市公所清潔隊拆除違規廣告物時，故意只拆除其廣告，
    乃於永康市○○路三一二號前馬路上，當永康市公所清潔隊員乙○○駕駛ＤＹ－
    四○七三號清潔車執行清潔工作時，要求取回被拆除之旗幟被拒，乃以髒話「幹
    你祖宗十八代」等三字經辱罵正執行公務之乙○○（個人侮辱部分未據告訴）。
二、案經乙○○訴由臺南縣警察局永康分局報請臺灣臺南地方法院檢察署檢察官偵查
    起訴。
      理      由
一、訊據被告丙○○矢口否認涉有上開犯行，辯稱：伊係攔阻要求取回被不當拆除之
    廣告物，並無辱罵他人云云。惟查，右揭事實業據告訴人乙○○指訴歷歷，復經
    在場目擊證人永康市清潔隊員施春蘭、張林秀、黃佩玲、施正祿等於偵查中證述
    無訛。被告所辯顯係事後推諉飾卸之詞，不足採信，本件事證已臻明確，被告犯
    行洵堪認定。
二、核被告所為係犯刑法第一百四十條第一項之侮辱公務員罪。
三、原審疏未詳查，徒以除告訴人指訴外，尚乏其他積極證據證明被告有上開犯行，
    而為無罪之判決，即有未洽。檢察官執此上訴為有理由，自應由本院將原判決撤
    銷改判。爰審酌被告對於公務員依法執行職務時，當場予以辱罵，藐視公權力，
    犯後猶飾詞圖卸，及其犯罪之動機、目的、犯罪所生之危害等一切情狀，量處如
    主文第二項所示之刑，並諭知如易科罰金，以三百元折算一日，以資懲儆。
四、公訴意旨另以：丙○○為第五屆立法委員選舉台南縣選區之候選人，於九十年十
    月三日上午十時，因質疑台南縣永康市公所清潔隊拆除違規廣告物時，故意只拆
    除其廣告，乃於永康市○○路三一二號前馬路上，當永康市公所清潔隊員乙○○
    駕駛ＤＹ─四○七三號清潔車執行清潔工作時，上前阻擋，要求取回被拆除之旗
    幟被拒，乃以髒話「幹你祖宗十八代」等三字經辱罵乙○○（個人侮辱部分未據
    告訴），並腳踹ＤＹ─四○七三號清潔車，致該車左前門凹陷，以此強暴方式阻
    止乙○○執行公務。因認被告涉有刑法第一百三十五條第一項妨害公務罪嫌云云
    。
五、按犯罪事實應依證據認定之，無證據不得推定其犯罪事實；又不能證明被告犯罪
    者，即應諭知無罪之判決，刑事訴訟法第一百五十四條、第三百零一條第一項分
    別定有明文。
六、公訴人認被告犯有上開妨害公務罪嫌無非以告訴人乙○○、甲○○指訴，在場目
    擊證人永康市清潔隊員施春蘭、張林秀、黃佩玲、施正祿等人之證詞，及卷附照
    片六張為其主要論據。然查，訊之被告丙○○堅決否認有右揭妨害公務犯行，辯
    稱：「九十年十月三日上午，那天恰巧是我參選立法委員競選總部成立的日子，
    我與我的一群支持者先去廟裡拜拜，返回途經大灣國小前面，發現永康市清潔隊
    將我的競選旗幟全部拆下來，我認為清潔隊祇拆除我的競選旗幟，其他候選人包
    括前永康市市長曾文錡亦參與競選立法委員，均沒有拆下來，深深覺得不公平，
    所以我才要求永康市公所清潔隊清潔車暫勿駛離，並向他們說：我要請警方人員
    前來依法處理這樣比較妥當公平，我並沒有阻擾他們執行公務，且我與告訴人即
    清潔車司機乙○○素不相識，當時我祇覺得他們僅拆除我的競選旗幟，其他候選
    人及違規廣告刊物均未拆除，對我顯極不友善與公平，案發當時我固然很生氣，
    但我並沒有以髒話「幹你祖宗十八代」辱罵乙○○，後來警察來了之後，永康市
    清潔隊工作人員即將原拆除下來旗幟發還給我們，我們就離開返回競選總部等語
    ，訊之告訴人乙○○供稱：我當時駕駛資源回收車，丙○○的旗幟已經拆下來放
    在車上了，被告及他的支持者將我們資源回收車攔下來，要我們將旗幟還給他們
    ，我們當時也將旗幟還給被告，被告也就沒有再攔阻了等語，證人即台南縣警察
    局永康分局大灣派出所巡佐陳坤明於原審審理時供稱：「九十年十月三日上午十
    點，我在被告丙○○競選總部前，擔任指揮交通的工作，後來接到勤務指示，才
    趕到大灣國小處理，我趕到現場時，有看到被告丙○○及告訴人雙方，正就旗幟
    問題發生爭吵，我與被告在九十年十月四日到永康市○○路○段拍攝現場照片，
    被告向我說該處的中央分隔島有懸掛違規廣告物同樣沒有拆除，我們到達現場後
    ，有看到「寶仁建設」與永康市長曾文錡共同署名的廣告物，那是個布條，我在
    永大路二段與國光七街路口有看到該布條，被告有拍照存證」等語。綜上情節以
    觀，案發當時，適逢被告參選立法委員競選總部成立，於上街遊行拜拜返回總部
    路上，發現其參選立法委員旗幟無故被拆下，乃要告訴人所駕清潔車暫勿離去，
    由警方前來處理紛爭，被告主觀上並沒有故意對於公務員依法執行職務時，施以
    強暴或脅迫，矧告訴人供述：我們當時將旗幟還給被告，被告也就沒有再攔阻了
    ，益證被告案發當時僅思及其競選旗幟無端被拆下，權益受損，對其選情有重大
    不利，而據證人陳坤明之證述，在同樣地點確有其他的候選人旗幟及違規刊物沒
    有被拆除等語。則被告係因永康市清潔隊將其競選旗幟全部拆下來，認為清潔隊
    祇拆除其競選旗幟，其他候選人包括前永康市市長曾文錡亦參與競選立法委員，
    均未被拆下來，覺得不公平，所以才要求永康市公所清潔隊清潔車暫勿駛離，並
    向他們說：要請警方人員前來依法處理這樣比較妥當公平，主觀上難認有以強暴
    脅迫妨害公務之意思，核與刑法第一百三十五條第一項妨害公務罪構成要件不合
    ，應認此部份不能成立犯罪。因公訴人認與有罪之侮辱公務員罪有牽連犯之裁判
    上一罪關係，爰不另為無罪之諭知。
據上論斷，應依刑事訴訟法第三百六十九條第一項前段、第三百六十四條、第二百九
十九條第一項前段、刑法第一百四十條第一項、第四十一條第一項前段，罰金罰鍰提
高標準條例第一條前段、第二條，判決如主文。
本案經檢察官蘇南桓到庭執行職務。
中    華    民    國      九十一      年      九      月    十九        日
                                  臺灣高等法院臺南分院刑事第二庭
                                      審判長法官  游    明    仁
                                            法官  陳    清    溪
                                            法官  蘇    重    信
右正本證明與原本無異。
不得上訴。
                                      法院書記官  李    珍    鳳
中    華    民    國      九十一      年      九      月     二十三     日
附錄法條：
刑法第一百四十條第一項：
於公務員依法執行職務時，當場侮辱，或對於其依法執行之職務公然侮辱者，處六月
以下有期徒刑、拘役或一百元以下罰金。
